【裁判字號】    90,易,439
【裁判日期】    900418
【裁判案由】    贓物
【裁判全文】
臺灣板橋地方法院刑事判決                            九十年度易字第四三九號
    公  訴  人  臺灣板橋地方法院檢察署檢察官
    被      告  乙○○
右列被告因贓物案件，經檢察官提起公訴（八十九年度偵續字第二０六號），本院判
決如左：
    主  文
乙○○無罪。
    理  由
一、公訴意旨略以：被告乙○○明知友人甲○○（另經檢察官以竊盜罪聲請簡易判決
    處刑）於民國八十九年五月三日上午八時許，至其位於臺北縣三重市○○路○段
    三九六巷一弄三十一號租屋處交付保管之車號九Ｓ─一一七號營業自小貨車係來
    路不明之贓物（該車係洪嘉千所有，經甲○○於八十九年五月三日凌晨三時許〔
    起訴書誤載為八十五月三日〕，在臺北縣新店市○○路○段安坑加油站旁竊走）
    ，仍受託代為藏匿保管，以防人發現，因認被告涉犯刑法第三百四十九條第二項
    之寄藏贓物罪嫌云云。
二、按犯罪事實應依證據認定之，無證據不得推定其犯罪事實，又不能證明被告犯罪
    應諭知無罪之判決，刑事訴訟法第一百五十四條、第三百零一條第一項定有明文
    ；另按認定犯罪事實應憑積極證據，倘積極證據不足以為不利於被告事實之認定
    時，即應為有利被告之認定，更不必有何有利之證據，最高法院三十年上字第八
    一六號著有判例，所謂「積極證據足以為不利被告事實之認定」，依據同院七十
    六年臺上字第四九八六號判例意旨，係指據為訴訟上證明之全盤證據資料，在客
    觀上以達於通常一般之人均不致於有所懷疑，而得確信被告確曾犯罪之程度、若
    未達到此一程度，而有合理懷疑之存在時，即無從為被告有罪之確信。
三、本件公訴人認被告乙○○涉犯前揭寄藏贓物罪嫌，無非係以被告於偵查中先供稱
    甲○○將前開營業用小貨車停放後，即向伊借錢回家，與嗣後所稱甲○○與友人
    駕駛另一台車離去，互有矛盾；且既然甲○○沒錢回家，大可直接將車開回家，
    少有特地將車開至友人家寄放，再迂迴向友人借錢回家之理？再臺北縣警察局三
    重分局永福派出所於八十九年五月五日十七時三十分許，已在被告上址租屋處前
    查獲甲○○行跡可疑，復與先前被告供稱收受甲○○車輛後，即始終不見甲○○
    前來取車之供詞不合；另被告上址租處內除停放本件失竊小貨車外，復在門口停
    放另一台貨車，而被害人黃嘉千供稱失竊之物品係在該輛停放門口車內尋獲，此
    又與常情不合，據此，被告猶辯稱不知為贓車乙節，實難令人採信等為其主要論
    據。訊據被告則矢口否認有何寄藏贓物犯行，並辯稱：伊只同意友人甲○○暫時
    停放前開營業用小貨車，而伊同意其停放時，並不知該車係竊盜而來之贓車等語
    。經查：
（一）刑法第三十四章關於贓物犯之規定，係針對行為人故意收受、搬運、寄藏、故
      買或牙保贓物，而在事後助成他人財產犯罪目的之惡性予以處罰，並非藉此課
      一般人民以協助追贓之責。故贓物罪責之成立與否，實取決於能否積極證明行
      為人有此犯罪故意為斷，非以被告在客觀上所收受、搬運、寄藏、故買或牙保
      之物係贓物為已足，若不能確證此項犯意果然存在，即不得遽論被告以贓物犯
      之罪責。茲查，被告無論於警訊或偵審中，均堅決否認知悉友人甲○○所委託
      停放之車輛為贓車，而同案被告甲○○於警訊及偵查中均供稱：向被告借地方
      停放前開營業用小貨車時，被告雖在場，但並未告知該車係伊偷來的，故被告
      不知該車係贓車等語，公訴人忽略此有利於被告之證據不採，實有未洽。
（二）被告與甲○○係朋友關係，其提供場所供朋友暫時停放車輛，乃人情之常，在
      通常情況下，一般人大都不會深究車輛之來源，故不能僅憑客觀上同意停放之
      車輛為贓車，即推論被告主觀上有贓物之不法認識。
（三）再刑事案件之被告，就案情之供述前後不一，甚至矛盾，乃其為自己辯護之權
      利，苟無積極據證明犯罪事實時，仍不得僅以被告之抗辯前後不一或矛盾，執
      為認定事實之論據，故公訴人以上開被告前後供詞矛盾、不合為由，推論被告
      成立犯罪，稍嫌率斷。另同案被告甲○○既自承上開營業用小貨車為其所竊取
      的，被告復供稱在其上址租處門口停放之另一輛小貨車亦是甲○○承租的，則
      該失竊營業用小貨車車主丙○○所有物品在另一輛小貨車內尋獲，亦合常情，
      更不得據此認定被告知悉甲○○所停放之車輛係贓車。
    綜上敘述，本案實無積極證據證明被告有寄藏贓物之犯罪事實，而公訴人前開憑
    以認定被告成立寄藏贓物罪嫌之論據，在客觀又顯未達於通常一般之人均不致於
    有所懷疑，而得確信被告確曾犯此罪之程度，自有合理懷疑之存在，難以前揭罪
    嫌相繩。此外，復查無其他積極證據足認被告有何公訴人所指寄藏贓物之犯行，
    既不能證明被告犯罪，爰依法諭知其無罪之判決。
據上論斷，應依刑事訴訟法第三百零一條第一項，判決如主文。
本案經檢察官徐名駒到庭執行職務。
中      華      民      國       九十       年     四     月    十八    日
                                      臺灣板橋地方法院刑事第三庭
                                          法  官  趙  義  德
右正本證明與原本無異。
如不服本判決應於送達後十日內向本院提出上訴狀。
                                          書記官  張  慧  玲
中      華      民      國       九十       年     四     月   二十三   日


司法院資訊處製作；財團法人民間司法改革基金會備份。
